臺灣臺中地方法院刑事判決　　　　　　100年度簡上字第486號
上 訴 人　　臺灣臺中地方法院檢察署檢察官
被　　告　　黃冠達
上列上訴人因被告竊盜案件，不服本院100年度中簡字第2240號
中華民國100 年9 月22日（檢察官聲請簡易判決處刑案號：100
年度偵字第13355 號）第一審簡易判決，提起上訴，本院管轄第
二審之合議庭認應適用通常程序審理，並自為第一審判決如下：
    主      文
原判決撤銷。
本件公訴不受理。
    理      由
一、按檢察官審酌案件情節，認為宜以簡易判決處刑者，應即以
    書面為聲請；該項聲請，與起訴有同一之效力；刑事訴訟法
    第451條第1項、第3項定有明文。次按，檢察官聲請以簡易
    判決處刑之案件，經法院認為有第451條之1第4項但書之情
    形者，應適用通常程序審判之；再法院應於檢察官求刑或緩
    刑宣告請求之範圍內為判決，但法院於審理後，認應為無罪
    、免訴、不受理或管轄錯誤判決之諭知者，不在此限，刑事
    訴訟法第452條、第451條之1第4項但書第3款分別定有明文
    。再按，刑事訴訟法第303條第7款規定：「案件有下列情形
    之一者，應諭知不受理之判決：七、依第8條之規定不得為
    審判者」，而刑事訴訟法第8條則係規定：「同一案件繫屬
    於有管轄權之數法院者，由繫屬在先之法院審判之。但經共
    同之直接上級法院裁定，亦得由繫屬在後之法院審判。」。
    此項訴訟法上所謂一事不再理之原則，關於實質上一罪或裁
    判上一罪，均有其適用（最高法院60年臺非字第77號判例意
    旨可資參照）。另按一事不再理，為我刑事訴訟法之基本原
    則。已經提起公訴或自訴之案件，在同一法院重行起訴者，
    應諭知不受理之判決，為同法第303 條第2 款所明定。蓋同
    一案件，既經合法提起公訴或自訴，自不容在同一法院重複
    起訴，為免一案兩判，對於後之起訴，應以形式裁判終結之
    。而同法第302 條第1款 所定，案件曾經判決確定者，應諭
    知免訴之判決，必係法院判決時，其同一案件，已經實體判
    決確定，始有該條款之適用，此由該條款明定：「曾經判決
    確定者」觀之，洵無庸疑。故法院對於後之起訴，縱已為實
    體判決，並於先之起訴判決後，先行確定，但後起訴之判決
    ，於先起訴判決時，既未確定，即無既判力，先起訴之判決
    ，依法不受其拘束，無從依同法第302 條第1 款之規定為免
    訴之諭知，其所為實體判決，自不能因後起訴之判決先確定
    ，而成為不合法。從而，後之起訴，依上開第303 條第2 款
    之規定，本不應受理，倘為實體判決，難謂合法，如已確定
    ，應依非常上訴程序，予以撤銷，諭知不受理（司法院大法
    官解釋第168 號解釋理由書參照）。末按對於簡易判決之上
    訴，準用刑事訴訟法第3 編第1 章及第2 章之規定，管轄第
    二審之地方法院合議庭受理簡易判決上訴案件，應依通常程
    序審理，其認案件有應依通常訴訟程序審判誤依簡易判決處
    刑之情形者，原審所行訴訟程序因有重大瑕疵，自應撤銷原
    判決，逕依通常訴訟程序為第一審判決（法院辦理刑事訴訟
    簡易程序案件應行注意事項第14條意旨參照），合先說明。
二、聲請簡易判決處刑意旨略以：被告黃冠達及賴柏翔（另經檢
    察官為緩起訴處分）為大學同學。渠2 人於民國100 年6 月
    6 日凌晨2 時許，在臺中市西屯區○○○街59號之「LOBBY
    PUB 」，見被害人江語諾所有之手提包1 個（內有新臺幣《
    下同》2200元及粉餅1 個）放置在包廂內，竟共同基於意圖
    為自己不法所有之犯意聯絡，由被告黃冠達在包廂外把風，
    而賴柏翔則徒手竊取該手提包。得手後，渠2 人旋將該手提
    包持往廁所翻找財物，前開粉餅由被告黃冠達取得，現金則
    由渠2 人平分，迨分贓完畢後，即將該手提包放置在「LOBB
    Y PUB 」之置物櫃。嗣於100 年6 月6 日凌晨2 時10分許，
    為江語諾發現其手提包失竊而報警查獲黃冠達、賴柏翔，並
    扣得2200元及粉餅1 個（已發還江語諾），始查悉上情。
三、經查：
（一）本件檢察官所指被告黃冠達之犯罪事實，前經臺灣臺中地
      方法院檢察署檢察官以100 年度偵字第13355 號聲請簡易
      判決處刑，並於100 年9 月6 日繫屬於本院刑事簡易庭，
      並於100 年9 月28日以100 年度中簡字第2166號（山股）
      判處有期徒刑3 月，嗣經被告上訴，現繫屬於本院管轄第
      二審之合議庭審理中，有全國刑案資料查註表、臺灣高等
      法院被告前案紀錄表、上開臺灣臺中地方法院檢察署聲請
      簡易判決處刑書及判決書各1 份附卷足參。
（二）又臺灣臺中地方法院檢察署檢察官就上開事實上同一案件
      ，以相同案號重複聲請簡易判決處刑，於100 年9 月15
      日繫屬於本院刑事簡易庭，並於100 年9 月22日以100 年
      中簡字第2240號（穩股）判處有期徒刑2 月，為後繫屬之
      法院，顯係就已為移審程序之同一偵查案號之案件重覆審
      判等情，業經本院調取本院100 年度簡上字第443 號（即
      原100 年度中簡字第2166號）全卷核閱無誤，並有上開臺
      灣高等法院被告前案紀錄表在卷可參。
（三）基上，本案應屬同一案件經檢察官向本院重行聲請簡易判
      決處刑，撥諸首揭說明，本案自應諭知不受理之判決，原
      審未審酌上情，逕依簡易程序對被告黃冠達論罪科刑，即
      有未洽。是本件上訴為有理由，原判決既有上開違誤，本
      院自應撤銷原判決，改依通常程序自為第一審判決如主文
      第二項所示。
據上論斷，依刑事訴訟法第455 條之1 第1 項、第3 項、第452
條、第451 條之1 第4 項但書第3 款、第369 條第1 項前段、第
364 條、第303 條第2 款、第307 條，判決如主文。
中    華    民    國   100    年    12    月    20    日
               刑事第十二庭   審判長法  官  郭瑞祥
                                    法  官  簡婉倫
                                    法  官  莊秋燕
以上正本證明與原本無異。
如不服本判決應於收受送達後10日內向本院提出上訴書狀，並應
敘述具體理由；其未敘述上訴理由者，應於上訴期間屆滿後20日
內向本院補提理由書（均須按他造當事人之人數附繕本）「切勿
逕送上級法院」。
                                    書記官  楊賀傑
中    華    民    國   100    年    12    月    20    日